臺灣臺南地方法院民事裁定　　　　　　　　　　　　九十一年度保險小上字第二號
　　上　訴　人　國寶人壽保險股份有限公司
　　法定代理人　曾慶豐
　　　　　　　　　　　　送達.
　　被上訴人　　甲○○
右當事人間請求給付保險金事件，上訴人對於中華民國九十一年三月十一日本院台南
簡易庭九十一年度南保險小字第一號第一審判決提起上訴，本院裁定如左：
    主      文
上訴駁回。
第二審訴訟費用由上訴人負擔。
    理      由
一、按關於請求給付金錢或其他代替物或有價證券之訴訟，其標的金額或價額在新臺
    幣十萬元以下者，適用小額程序；對於小額程序之第一審裁判之上訴或抗告，非
    以其違背法令為理由，不得為之；再上訴狀內應記載上訴理由，表明下列各款事
    項：一原判決所違背之法令及具體內容。二依訴訟資料可認為原判決有違背法令
    之具體事實，民事訴訟法第四百三十六條之八第一項、同條之二十四第二項、同
    條之二十五分別定有明文。又依同法第四百三十六條之三十二準用同法第四百六
    十八條、第四百六十九條第一款至第五款之規定，判決不適用法規或適用不當者
    ，為違背法令，而判決有同法第四百六十九條第一款至第五款情形之一者，為當
    然違背法令。是當事人對於小額程序之第一審判決提起上訴，如依民事訴訟法第
    四百六十八條規定，以第一審判決有不適用法規或適用法規不當為理由時，其上
    訴狀或理由書應有具體之指摘，並揭示該法規之條項或其內容，若係成文法以外
    之法則，應揭示該法則之旨趣，倘為司法院解釋或最高法院之判例，則應揭示該
    判解之字號或其內容，如以民事訴訟法第四百六十九條第一款至第五款所列情形
    為理由時，其上訴狀或理由書，應揭示合於該條款之事實，上訴狀或理由書如未
    依此項方法表明，或其所表明者，顯與上開法條規定之情形不相合時，即難認為
    已對第一審判決之違背法令有具體之指摘，其上訴自難認為合法。
二、本件上訴意旨略以：
  （一）本件之爭點在於被上訴人罹患之腰椎及薦椎椎管狹窄併椎間盤突出是否屬兩
        造所簽訂之日額型住院醫療終身保險附約（以下簡稱系爭保險契約）第二條
        「被保險人自本附約生效日起持續有效三十日以後所發生之疾病」？查成大
        醫院於民國（下同）九十年六月二十一日函覆上訴人之診療摘錄記載：「病
        人（即被上訴人）於八十七年十月二十六日至本院初診‧‧‧Ｘ光檢查顯示
        輕微退化併第四、五腰椎、第五腰椎、第一尾椎間距減小‧‧‧」，而被上
        訴人於九十年三月二十八日因「腰椎及薦椎椎管狹窄併椎間盤突出」在奇美
        醫院住院，二醫院診斷之部位相同，且具有因果關係，即椎管狹窄會導致椎
        間盤突出之結果，故被上訴人罹患之腰椎及薦椎椎管狹窄併椎間盤突出應係
        被上訴人投保前之疾病，並非系爭保險契約附約第二條所稱之疾病，上訴人
        拒絕理賠保險金，實非無據。
  （二）又原審判決所引用記載「九十年三月二十九日開刀部位與上述診斷位置不同
        且無相關」之病患診療資料摘要表，乃被上訴人請奇美醫院出具，並非成大
        醫院函覆上訴人之原八十七年十月二十六日之診斷結果。
  （三）原審判決認「若依被告（即上訴人）之推論，則所有於保險契約生效日前有
        病因之人投保，其之後所生之疾病豈非均與系爭契約『疾病』之定義不符，
        被告即可據此不予給付？」之推論有所謬誤，因原審判決既已採認「椎間狹
        窄」為「椎間盤突出」之病因，與「椎間盤突出症」有因果關係，則上訴人
        以該疾病係投保前之疾病拒賠，當屬合於約定。
  （四）再按系爭保險契約第二條所稱之疾病係指被保險人自附約生效日起持續有效
        三十日以後發生之疾病，原審判決中稱「原告（即被上訴人）應僅知其係患
        背痛之症‧‧‧並無不實之說明」一語，與上述約定不符。被上訴人治療背
        痛係一症狀，成大醫院在八十七年十月二十六日已診斷被上訴人「椎間狹窄
        」，則日後被上訴人發生「椎間盤突出」係可得預見之疾病，與保險法第一
        條之規定不合，亦不符合系爭保險契約第二條所稱之疾病，因此，被上訴人
        罹患之上開疾病並非屬系爭保險契約之保障範圍，上訴人對該疾病拒絕給付
        ，未有不當。
三、經查本件請求給付之訴訟標的金額為新台幣（下同）九萬三千四百八十五元，在
    十萬元以下，揆諸前開規定，應適用小額程序，且非以原審判決違背法令為理由
    不得上訴，又須記載上訴理由，並表明原判決所違背之法令及其具體內容，依訴
    訟資料可認原判決有違背法定之具體事實者，始合上訴程式。本件上訴人對第一
    審判決提起上訴，雖具狀記載上訴理由，惟未表明原判決所違背之法令及其具體
    內容，依訴訟資料可認原判決有違背法令之具體事實，與前揭上訴程式已有未合
    。且依上訴狀中所載之前開上訴理由，僅係一再爭執被上訴人罹患之腰椎及薦椎
    椎管狹窄併椎間盤突出並非系爭保險契約第二條所稱之疾病，惟此係屬原判決對
    於事實之採證與認定事項，且上訴人之上開辯詞不可採，業經原判決於理由中予
    以審酌論駁，自非屬原判決有不適用法規、適用法規不當，或民事訴訟法第四百
    六十九條第一款至第五款所列之情形等違背法令事由，是亦難認對該判決如何違
    背法令已有具體之指摘。依首揭說明，上訴人之上訴難認為合法，應予駁回。
四、據上論結，本件上訴為不合法，依民事訴訟法第四百三十六條之二十四第二項、
    第四百三十六條之三十二第二項、第四百四十四條第一項前段、第九十五條、第
    七十八條，裁定如主文。
中　　　華　　　民　　　國　　九十一　　年　　　五　　　月　　二十四　　日
　　　　　　　　　　　　　　　　　臺灣臺南地方法院民事第三庭
~B審判長法官　吳森豐
~B　　　法官　翁金緞
~B　　　法官　葉惠玲
右正本證明與原本無異。
不得抗告。
中　　　華　　　民　　　國　　九十一　　年　　　五　　　月　　二十四　　日
~B法院書記官　汪姿秀
